臺灣高等法院臺南分院刑事判決
110年度交上易字第239號
上  訴  人  臺灣臺南地方檢察署檢察官
被      告  顧台南



上列上訴人因被告過失傷害案件，不服臺灣臺南地方法院109年
度交易字第1036號中華民國110年1月7日第一審判決（起訴案號
：臺灣臺南地方檢察署109年度調偵字第2069號），提起上訴，
本院判決如下：
    主  文
上訴駁回。
    理  由
一、公訴意旨略以：被告顧台南於民國109年6月24日下午2時35
    分許，駕駛車號0000-00號自用小客車沿臺南市歸仁區臺86
    線迴轉車道由東向西行駛，途經該路與臺86線快速道路便道
    口欲左轉時，原應注意閃光紅燈表示「停車再開」，車輛應
    減速接近，先停止於交岔路口前，讓幹道車先行後，認為安
    全時，方得續行，而依當時天候晴、日間自然光線、無障礙
    物，並無不能注意之情事，竟疏未注意及此，貿然左轉，適
    有被告歐竹城(業經原審判決公訴不受理確定在案)駕駛車號
    000-00號營業小客車搭載告訴人即乘客陳張金珠、陳吉興沿
    臺南市歸仁區看東里臺86線旁便道北往南駛至該處，原應注
    意閃光黃燈表示警告，車輛應減速接近，注意安全，小心通
    過，而依當時天候晴、日間自然光線、無障礙物，並無不能
    注意之情事，竟疏未注意及此，貿然前行，兩車因而發生碰
    撞，致告訴人陳張金珠受有鼻子挫傷合併撕裂傷及鼻骨閉鎖
    性骨折、胸壁挫傷合併右側第4肋骨閉鎖性骨折之傷害，告
    訴人陳吉興則受有下背和骨盆挫傷、右側膝部挫傷擦傷之傷
    害。因認被告顧台南涉犯刑法第284條前段之過失傷害罪嫌
    等語。
二、原判決意旨略以：本案告訴人陳張金珠、陳吉興告訴被告顧
    台南涉嫌過失傷害之案件，檢察官起訴意旨認被告顧台南係
    涉犯刑法第284條前段之過失傷害罪嫌，經審酌起訴書及全
    案卷證之結果亦同此認定，依同法第287條前段之規定，即
    須告訴乃論。茲因被告顧台南與告訴人陳張金珠、陳吉興經
    調解成立，告訴人陳張金珠、陳吉興均已具狀撤回告訴，有
    調解筆錄及刑事撤回告訴狀（見原審卷第57-58、85、89頁
    ）在卷可稽，爰不經言詞辯論，依刑事訴訟法第303條第3款
    、第307條之規定，逕為諭知公訴不受理之判決等語。
三、按告訴乃論之罪，告訴人於第一審辯論終結前得撤回其告訴
    ；告訴經撤回者，法院應諭知不受理之判決；又不受理判決
    ，得不經言詞辯論為之，刑事訴訟法第238條第1項、第303
    條第3款、第307條分別定有明文。又按單一性案件，由於在
    實體法上之刑罰權單一，在訴訟法上為一個審判客體，就其
    全部事實，自應合一審判，不得割裂為數個訴訟客體；是以
    此類案件之追訴、審判，應適用起訴不可分、審判不可分及
    上訴不可分諸原則，此觀刑事訴訟法第267條、第348條第2
    項等規定自明。而單一性案件，包括事實上一罪暨法律上一
    罪之實質上一罪（如接續犯、繼續犯、集合犯、結合犯、吸
    收犯、加重結果犯等屬之）及裁判上一罪（如想像競合犯及
    刑法修正前之牽連犯、連續犯等屬之）案件。至所謂「單一
    性不可分」，必須全部事實之各部分俱成立犯罪，始足當之
    ，如其中部分有應為無罪、免訴或不受理判決，即與有罪部
    分無不可分關係可言(最高法院99年台上字第2643號判決意
    旨參照)。
四、經查：
㈠、本案告訴人陳張金珠、陳吉興告訴被告顧台南涉嫌過失傷害
    之案件，檢察官起訴意旨認被告顧台南係涉犯刑法第284條
    前段之過失傷害罪嫌，經審酌起訴書及全案卷證之結果亦同
    此認定，依同法第287條前段之規定，即須告訴乃論。茲因
    被告顧台南與告訴人陳張金珠、陳吉興經調解成立，告訴人
    陳張金珠、陳吉興均已具狀撤回告訴，有調解筆錄及刑事撤
    回告訴狀（見原審卷第57-58、85、89頁）附卷可參，揆諸
    前開說明，原審認告訴人陳張金珠、陳吉興於第一審辯論終
    結前，均已撤回對被告顧台南之告訴，不經言詞辯論，依刑
    事訴訟法第303條第3款、第307條之規定，逕為諭知公訴不
    受理之判決，經核於法並無不合。
㈡、檢察官上訴意旨，以本案被告顧台南上開過失駕駛行為，除
    造成告訴人陳張金珠、陳吉興受有上揭傷害外，亦造成同案
    被告歐竹城受有頭部挫傷合併暈眩、前胸壁挫傷等傷害，並
    據同案被告歐竹城於109年11月12日具狀至臺灣臺南地方檢
    察署，現由該署檢察官以109年度他字第6059號案件偵辦中
    ，與本案起訴之犯罪事實具有想像競合之裁判上一罪關係，
    然本案已於110年1月7日作成第一審判決，該案無從併案審
    理，則原審未及審酌該案卷內相關事證，即為公訴不受理之
    判決，難謂允當，為此提起上訴等語。惟依前揭之說明，本
    案檢察官起訴意旨，雖認被告顧台南係以一過失駕駛行為，
    導致告訴人陳張金珠、陳吉興同時受有前述傷害，而觸犯2
    過失傷害罪，為想像競合犯之裁判上一罪，然想像競合犯之
    裁判上一罪，必須全部事實之各部分俱成立犯罪，始足當之
    ，如其中部分有應為無罪、免訴或不受理判決，即與有罪部
    分無不可分關係。本案被告顧台南涉嫌對告訴人陳張金珠、
    陳吉興係涉犯刑法第284條前段過失傷害罪嫌部分，既應為
    公訴不受理之判決，則被告顧台南以一行為同時涉嫌對同案
    被告歐竹城涉犯刑法第284條前段過失傷害罪嫌部分，即無
    與之具有想像競合犯裁判上一罪之關係，並非起訴效力所及
    ，檢察官亦無從併案審理，是該案被告顧台南涉嫌對同案被
    告歐竹城涉犯刑法第284條前段過失傷害罪嫌部分，應由檢
    察官偵查後另為適法之處理。
五、上訴駁回之理由：
　　原判決認本案告訴人陳張金珠、陳吉興，已撤回對被告顧台
    南之告訴，而不經言詞辯論，依刑事訴訟法第303條第3款、
    第307條之規定，逕為諭知公訴不受理之判決，經核於法並
    無違誤。檢察官上訴意旨仍執前詞，指摘原判決難謂允當，
    尚難採憑，業經本院指駁詳如前述，是其上訴並無理由，應
    予駁回，並不經言詞辯論為之。
六、據上論斷，應依刑事訴訟法第372條、第368條，判決如主文
    。 　　
中　　華　　民　　國　　110 　年　　4 　　月　　23　　日
                  刑事第四庭    審判長法　官  郭玫利
                                      法　官  曾子珍
                                      法　官  陳金虎
以上正本證明與原本無異。
不得上訴。
                                  　　書記官  蘇文儀
中　　華　　民　　國　　110 　年　　4 　　月　　23　　日